【裁判字號】    94,訴,1604
【裁判日期】    950309
【裁判案由】    違反槍砲彈藥刀械管制條例
【裁判全文】
臺灣臺南地方法院刑事判決              94年度訴字第1604號
公  訴  人  臺灣臺南地方法院檢察署檢察官
被      告  丙○○
選任辯護人  江信賢律師
            蔡麗珠律師
            蘇若龍律師
上列被告因違反槍砲彈藥刀械管制條例案件，經檢察官提起公訴
（九十四年度偵字第一三七七號、第一五八二號、第二三一五號
），本院判決如下：
    主  文
丙○○無罪。
    事  實
一、公訴意旨略以：被告丙○○為案外人陳文慶舅舅之女友。陳
    文慶自不詳時日起，未經許可，持有具殺傷力之仿ＦＮ廠半
    自動手槍製造之金屬玩具手槍槍身、土造金屬滑套及土造金
    屬槍管組合而成之改造手槍（含彈匣一個，槍枝管制編號0
    000000000號）一枝及具殺傷力之子彈六顆後，即
    隨身攜帶（陳文慶無故持有槍、彈部分另為不起訴處分）。
    於民國九十三年十二月二十四日上午四時五十八分許，陳文
    慶持上開槍、彈與並與被告丙○○前往臺南市○○路三八二
    號「米堤汽車旅館」二二九室。陳文慶因甫與女友分手心情
    不佳，又因案遭臺灣臺南地方法院檢察署通緝，與被告丙○
    ○飲酒至同日上午七時許，竟持上開槍、彈朝自己頭部射擊
    ，經被告丙○○發覺，電請旅館服務人員召喚救護車前來，
    然救護車未到前，被告丙○○明知未經許可，不得非法持有
    改造槍、彈，竟仍持上開改造手槍一枝及子彈五顆逕自離去
    ，陳文慶雖經送醫救治仍因傷重不治死亡。被告丙○○離開
    汽車旅館後，即前往臺南市○○街二八五巷五號陳文慶生母
    許月卿住處，因許月卿外出，被告丙○○即將上開槍、彈及
    陳文慶所用之行動電話交予證人即許月卿現任配偶乙○○，
    證人乙○○即予收受（乙○○無故持有槍、彈部分另為不起
    訴處分）。嗣於同日十三時許，證人乙○○始向員警謊稱於
    其屋前廢棄機車菜籃內，發現上開槍、彈，經警前往處理，
    並扣得上開遭被告丙○○攜至該處之改造手槍一枝及子彈五
    發等物，因認被告丙○○所為，係違反修正前槍、彈藥刀械
    管制條例第十一條第四項之未經許可持有手槍罪嫌、及現行
    同法槍砲彈藥刀械管制條例第十二條第四項之未經許可持有
    子彈罪嫌等語。
二、按犯罪事實，應依證據認定之，無證據不得認定其犯罪事實
    ，又不能證明被告犯罪者，應諭知無罪之判決，刑事訴訟法
    第一百五十四條第二項、第三百零一條第一項分別定有明文
    。另按槍砲彈藥刀械管制條例第七條第四項所稱持有手槍，
    係指就手槍為執持占有而言，必須行為人主觀上對手槍有執
    持占有之意思，客觀上有足以顯示係實現其占有物上權利之
    行為。如僅遇然經手，迅即脫離，對之無執持占有之意思與
    行為，即非此所謂持有，最高法院七十六年度台上字第二０
    九０號著有判決可資參照。公訴意旨認被告涉有前開持有槍
    、彈罪嫌，係以被告於偵查中坦承於前開時間，自米堤汽車
    旅館處攜帶扣案槍、彈至陳文慶之生母許月卿與證人乙○○
    共同位於台南市○○街之住處，並將槍、彈交予證人乙○○
    保管等情為據。訊據被告於偵查及本院審理時固均坦承將陳
    文慶所持有之扣案槍、彈攜至證人許月卿位於台南市○○街
    住處，且交付予證人乙○○保管等情，惟堅詞否認涉有非法
    持有槍、彈之違反槍砲彈藥刀械管制條例罪嫌，辯稱：伊於
    當日親見陳文慶持槍自殺，遂將陳文慶所持槍、彈攜往證人
    許月卿住處，欲交予證人許月卿處理，並無將扣案槍、彈置
    於實力支配之下之非法持有槍、彈故意等語。
三、經查：
  (一)被告於九十三年十二月二十四日上午四時五十八分許，陪同
    陳文慶至位於臺南市○○路三八二號「米堤汽車旅館」二二
    九室飲酒，且陳文慶同往之際，曾攜帶扣案之具殺傷力之仿
    ＦＮ廠半自動手槍製造之金屬玩具手槍槍身、土造金屬滑套
    及土造金屬槍管組合而成之改造手槍（含彈匣一個，槍枝管
    制編號0000000000號）一枝及具殺傷力之子彈六
    顆等情，業據被告於偵查及本院審理時迭次供承不諱，並有
    前揭槍、彈扣案可稽，被告此部分供述與事實相符，應堪採
    信。另扣案槍、彈均具有殺傷力一節，業據內政部警政署刑
    事警察局鑑定屬實，有該局九十四年一月七日刑鑑字第０九
    三０二六一六一一號槍彈鑑定書一份在卷可參，是此部分事
    實亦堪認定。另被告於九十三年十二月二十四日上午七時許
    ，即陳文慶舉槍自殺後，旋將陳文慶所持之槍、彈，攜往陳
    文慶之生母許月卿與證人乙○○共同居住之台南市○○街二
    八五巷五號住處，並將前開扣案槍、彈交予證人乙○○等情
    ，業據被告於偵查及本院審理時供述在卷，核與證人乙○○
    於本院審理時到庭具結後證述相符，被告此部分供述與事實
    相符，足堪採信。
  (二)被告於警詢及偵查中與審理時迭次供稱：因見陳文慶舉槍自
    殺，伊受到驚嚇，直覺認為應將陳文慶之物品交予其父母處
    理，故將扣案槍、彈攜至陳文慶生母許月卿之前揭住處，欲
    將槍、彈交予證人許月卿處理，而伊至證人許月卿住處時，
    適巧係證人乙○○開門，伊遂將槍、彈交予證人乙○○，並
    告知陳文慶在前開米堤汽車旅館內，因使用該槍、彈受創，
    請證人乙○○趕至米堤汽車旅館處理等語，核與證人乙○○
    於本院審理時結證稱：被告在其門外，以對講機告知陳文慶
    發生事情，請其開門，待其開門後，被告即交付扣案槍、彈
    及陳文慶所持手機，並稱前開物品均屬陳文慶所有之物，請
    其儘速至米堤汽車旅館處理等語（參見本院卷第五一頁、第
    四八頁）相符。是被告辯稱：伊僅係意欲將原屬於陳文慶所
    有之槍、彈交予陳文慶之父母處理，並無持有該槍、彈之故
    意等語，尚非全然無據。另證人乙○○於本院審理時結證稱
    ：從其住處至米堤汽車旅館行車時間約十分鐘以內等語（參
    見本院卷第五０頁），足見被告於攜帶扣案槍、彈至證人乙
    ○○住處之期間，並非長久，實難以此認定被告已有將扣案
    槍、彈置於自己實力支配之下之故意。
  (三)公訴意旨雖以無執持占有之意思者，係以「偶然經手，迅即
    脫離」之情形為限，而被告業已持有扣案槍、彈十分鐘，且
    已從米堤汽車旅館之地點，移動至證人乙○○位於台南市○
    ○街住處，應已可認定業有將扣案槍、彈置於實力支配之下
    之故意等語。惟持有槍、彈時間及距離之變化之長短，固得
    作為判斷攜帶槍、彈者是否具有持有槍、彈故意之標準，但
    並非唯一之判斷依據，仍須審酌攜帶槍、彈者之原因、目的
    ，及攜帶過程等客觀情狀綜合判斷，始得認定攜帶槍、彈者
    ，確實具有將槍、彈置於實力支配下之持有槍、彈故意。查
    本件扣案槍、彈原非被告持有，係陳文慶自行攜帶至米堤汽
    車旅館，並持以自殺。而被告見陳文慶持槍自殺，遂將屬於
    陳文慶之遺物之手機及扣案槍、彈等物，直接攜往陳文慶父
    母處，交由陳文慶父母處置之過程，其處置前開物品及扣案
    槍、彈之思維模式，尚非與社會常情全然相違。雖扣案槍、
    彈均屬違禁物，應直接交由司法機關處理為當，然考量被告
    親見陳文慶舉槍自殺，於當時所受驚嚇非比尋常，實難要求
    並非熟稔法律之被告，於當時立即所為之判斷、處置達於妥
    善、毫無缺失之程度。復以被告於陳文慶自殺後，旋將扣案
    槍、彈送交付證人乙○○，並未將扣案槍、彈移往他處，足
    見被告並無將扣案槍、彈據為己有之意。尚難僅因被告將陳
    文慶原持有之槍、彈交予陳文慶父母之過程中，需時十分鐘
    ，且有地點之變動之客觀情狀，即認被告主觀上亦有將扣案
    槍、彈置於實力支配之下，而具備持有扣案槍、彈之不法故
    意。綜此，應認被告並無非法持有扣案槍、彈之主觀犯意。
三、綜上所述，依本院調查證據所得，應認被告所為與修正前槍
    砲彈藥刀械管制條例第十一條第四項之未經許可持有手槍罪
    嫌、及現行槍砲彈藥刀械管制條例第十二條第四項之未經許
    可持有子彈罪之構成要件有間。此外，復無其他積極證據足
    認被告涉有公訴意旨所指前開非法持有槍、彈之犯行，揆諸
    前開說明，自應為無罪判決之諭知。
據上論斷，應依刑事訴訟法第三百零一條第一項，判決如主文。
本案經檢察官甲○到庭執行職務
中    華    民    國    95    年    3     月    9     日
                          刑事第十二庭
                                審判長法  官  陳志成
                                      法  官  莊玉熙
                                      法  官  卓穎毓
以上正本證明與原本無異。
如不服本判決，應於收受送達後10日內向本院提出上訴書狀（應
附繕本）。
                                      書記官  秦建華
中    華    民    國    95    年    3     月    9     日


司法院資訊處製作；財團法人民間司法改革基金會備份。
